臺灣臺中地方法院刑事判決
110年度訴字第1390號
公  訴  人  臺灣臺中地方檢察署檢察官
被      告  陳聖霖



選任辯護人  周復興律師
被      告  張智凱


                    (現另案於法務部○○○○○○○○○○○執行中)
選任辯護人  蔡昆宏律師(法扶律師)
被      告  王俊能




選任辯護人  林益誠律師(法扶律師)
上列被告等因強盜案件，經檢察官提起公訴(110年度偵字第1827
8號、第18521號、第22005號)，本院判決如下：
    主    文
庚○○犯結夥三人以上攜帶兇器強盜罪，處有期徒刑玖年。扣案如
附表編號1、2所示之物均沒收；未扣案之犯罪所得新臺幣壹佰柒
拾玖萬叁仟柒佰元、iPhoneSE行動電話壹支（含網卡壹張）及GI
VENCHY黑色後背包壹個均沒收，於全部或一部不能沒收或不宜執
行沒收時，追徵其價額。
戊○○犯結夥三人以上攜帶兇器強盜罪，累犯，處有期徒刑捌年。
扣案如附表編號5所示之物沒收；未扣案之犯罪所得新臺幣肆萬
元沒收，於全部或一部不能沒收或不宜執行沒收時，追徵其價額
。
甲○○犯結夥三人以上攜帶兇器強盜罪，累犯，處有期徒刑柒年拾
月。扣案如附表編號7所示之物及如附表編號10所示之犯罪所得
均沒收；未扣案之犯罪所得新臺幣壹萬元沒收，於全部或一部不
能沒收或不宜執行沒收時，追徵其價額。
    犯罪事實
一、庚○○前因強盜案件，經本院於民國109年12月29日以109年度
    訴字第1662號判決判處有期徒刑6年10月在案（嗣分經臺灣
    高等法院臺中分院以110年度上訴字502號判決、最高法院以
    110年度台上字第5959號判決上訴駁回確定），詎不知悔改
    ，其透過不知情之友人莊騏緯、杜承哲介紹認識丙○○後，知
    悉丙○○、丁○○及乙○○有意以現金購買虛擬貨幣USDT(泰達幣)
    後，明知其並無泰達幣可供販售，惟為誘使丙○○等人攜帶高
    額現金前來交易再下手強盜，遂於110年5月27日，透過如附
    表編號2所示行動電話中之通訊軟體TELEGRAM（用戶名稱「＠
    BMW88」、暱稱「趙子龍」）佯為虛擬貨幣賣家與丙○○聯絡
    交易事宜，談妥以每顆泰達幣新臺幣(下同)28元之價格，各
    販售予丙○○4萬7000顆、丁○○5萬2000顆、乙○○1萬5000顆，
    並相約見面進行交易。庚○○旋將此訊息告知戊○○(曾於109年
    間，因施用第二級毒品案件，經本院判處有期徒刑5月確定
    ，於109年4月16日易科罰金執行完畢)，戊○○再邀集甲○○(曾
    於105年間，因施用第二級毒品案件，經本院判處有期徒刑5
    月確定，於106年1月12日易科罰金執行完畢)，庚○○、戊○○
    、甲○○即共同意圖為自己不法之所有，基於結夥三人以上攜
    帶兇器強盜之犯意聯絡，由庚○○先以如附表編號2所示行動
    電話中之通訊軟體微信暱稱「郭靜」與不知情之陳奐諺聯繫
    ，並委由陳奐諺於110年5月28日12時許，持庚○○交付之租金
    出面至臺中市○○區○○路0段000號20樓「天綠共享空間」承租
    會議室，庚○○再於同日12時40分至該會議室內(桌上置有點
    鈔機)確認而以該處佯為交易地點。迨於110年5月28日16時
    許，庚○○即搭電梯下樓，帶同依約在該大樓一樓等候之丙○○
    、丁○○、乙○○一同上樓進入該會議室內，丙○○、丁○○、乙○○
    遂依庚○○之指示，以上開點鈔機先清點所備妥之交易價金，
    丙○○係134萬3700元現金、丁○○係146萬5400元現金、乙○○係
    43萬元現金，清點完畢後，該等現金均放置在會議室桌上。
    庚○○復以要帶老闆的助理上樓辦理泰達幣轉入丙○○等人之電
    子錢包手續為由，下樓與搭乘不知情之司機徐崑稜所駕駛車
    牌號碼000-0000號自小客車抵達之戊○○、甲○○會合，並交付
    辣椒水噴霧劑予戊○○、甲○○，庚○○、戊○○、甲○○旋於同日16
    時17分許，各攜帶客觀上足供兇器使用之辣椒水噴霧劑1瓶
    ，一同上樓進入前揭會議室內。庚○○再佯稱助理已經在處理
    泰達幣云云以拖延時間，嗣於同日16時38分許，戊○○忽持預
    藏之辣椒水噴灑丁○○，庚○○見狀亦取出自備之辣椒水朝丙○○
    噴灑，甲○○則持辣椒水噴向乙○○，丁○○、丙○○、乙○○均因遭
    辣椒水攻擊，頓時感覺眼睛極度刺痛難以睜開且視線模糊及
    臉部、脖子、手臂等處灼熱疼痛、紅腫，丙○○、乙○○遂紛紛
    往會議室內側躲避，丁○○則強忍不適以雙手奮力將桌上裝有
    其146萬5400元現金之紙袋緊抱懷中，庚○○、戊○○、甲○○共
    同以此強暴方法至使丁○○、丙○○、乙○○均不能抗拒後，再推
    由庚○○強取桌上丙○○所有現金134萬3700元及乙○○所有現金4
    3萬元，合計177萬3700元，均裝入庚○○自備之黑色手提袋內
    ，及強取丁○○所有置於桌上之iPhone SE行動電話1支(含網
    卡1張)與丁○○所有置於身旁椅子上之GIVENCHY黑色後背包1
    個(內有現金10萬元)。得手後，庚○○、戊○○、甲○○即迅速搭
    乘電梯下樓，共同搭乘不知情之UBER司機倪長永所駕駛之車
    牌號碼000-0000號營業小客車逃離現場，途中庚○○在車上交
    付前開強盜所得現款中之8萬元(起訴書誤認為20萬元)予戊○○，戊○○再交付其中之4萬元予甲○○，而共同分贓。嗣為警分
    別於110年5月29日、同年6月4日，先後拘提甲○○、戊○○、庚○○到案，並扣得如附表編號2至10所示之物，及循線在倪長
    永上開租賃小客車左後座車門旁置物空間內，扣得如附表編
    號1所示之物，因而查獲上情。
二、案經丙○○訴由臺中市政府警察局第四分局報告臺灣臺中地方
    檢察署檢察官偵查起訴。
    理    由
一、證據能力部分：
(一)本案以下所引用被告以外之人於審判外之言詞或書面陳述，
    被告庚○○、甲○○及其等辯護人於本院準備程序時均同意有證
    據能力(本院卷一第175至176頁)，被告戊○○及其辯護人均不
    爭執其證據能力(本院卷一第175至176頁、本院卷二第59頁)
    ，且檢察官、被告3人及其等辯護人迄於言詞辯論終結前，
    亦均未聲明異議(本院卷二第307至317頁)，本院審酌相關言
    詞或書面陳述作成時之情況，核無違法取證或其他瑕疵，認
    為以之作為證據為適當，依刑事訴訟法第159條之5之規定，
    均具有證據能力。
(二)本案以下引用之非供述證據，均與本案待證事實具有關聯性
    ，檢察官、被告3人及其等辯護人皆不爭執其證據能力，且
    無證據證明有何偽造、變造或公務員違法取得之情事，復經
    本院依法踐行調查證據程序，自應認均有證據能力。
二、認定犯罪事實所憑之證據及理由：
(一)訊據被告庚○○、戊○○及甲○○固均不否認有於上開時、地，以
    上開方式取得告訴人丙○○及被害人乙○○、丁○○之財物，惟均
    矢口否認有何結夥三人以上攜帶兇器強盜之犯行，且均辯稱
    ：所為只是犯搶奪罪，不構成強盜罪云云，被告庚○○另辯稱
    ：被害人丁○○之黑色後背包內沒有現金。被告庚○○之辯護人
    辯護稱：被告庚○○對本案之客觀事實未曾抗辯，但本案法律
    適用上該當搶奪或加重強盜則有疑義，案發當時告訴人及被
    害人等都是低頭在滑自己的手機、看訊息等，根本沒有注意
    自已所持有放在面前的錢，就突然發生本案，被告庚○○是徒
    手將桌上的錢掃進所帶的袋子中，並不是動手朝告訴人及被
    害人等身上去搶，且辣椒水以前是女生防身之用，即為一時
    脫免不法侵害、騷擾，是否能夠達到至使不能抗拒，尚有疑
    義，被告庚○○若要強盜，買兇刀就好，為何只買辣椒水，故
    本案應該當共同搶奪而非強盜云云。被告戊○○之辯護人辯護
    稱：被告戊○○對於本案客觀事實沒有爭辯，但爭執此客觀事
    實於法律上評價為強盜還是搶奪，本案案發過程經當庭勘驗
    ，大約於30秒左右就噴完辣椒水，並把錢拿走，可見本案與
    一般強盜犯罪壓制被害人之自由意志，讓被害人交出錢的情
    況有別，事實上還不到強暴、脅迫的程度，而是趁被害人被
    噴辣椒水因而不備之際，將桌上未受被害人保護的錢馬上拿
    走，應該不該當強暴、脅迫程度；再者，告訴人丙○○、被害
    人乙○○證述內容有說到眼睛雖然會痛，但是還是看得到的，
    而被害人丁○○還能將錢放在自己實力支配之下，並於被告等
    逃離現場時，被害人丁○○當下仍有自由意志撥打電話予友人
    謝宏芃，故認伊等自由意志尚未遭壓制到達不能抗拒程度，
    且被告3人只是噴辣椒水，沒有對告訴人及被害人等為身體
    上之壓制，本案應僅成立搶奪而非強盜云云。被告甲○○之辯
    護人則辯護稱：被告甲○○自警詢以來均坦承本案之客觀事實
    ，僅爭執是否符合強盜的法律認定，本案關鍵在於是否已達
    到至使不能抗拒程度，依監視器現場畫面，當被告等噴完辣
    椒水、掃完桌上財物離開後，告訴人及被害人等馬上可以站
    起來去清洗，並沒有在地上打滾、喪失抗拒能力的情況，本
    案之辣椒水應不屬於兇器，不應該當加重強盜云云。
(二)經查：
  1.被告庚○○於110年5月27日，透過如附表編號2所示行動電話
    中之通訊軟體TELEGRAM，以暱稱「趙子龍」佯為虛擬貨幣賣
    家與告訴人丙○○聯絡並談妥上開泰達幣之交易事宜，並約定
    見面進行交易。被告庚○○先委託證人陳奐諺於110年5月28日
    12時許出面承租上開「天綠共享空間」會議室，並於同日12
    時40分至該會議室內確認桌上置有點鈔機，迨於110年5月28
    日16時許，被告庚○○即搭電梯下樓，帶同依約在該大樓一樓
    等候之告訴人丙○○、被害人丁○○、乙○○一同上樓進入該會議
    室內，以上開點鈔機先清點告訴人及被害人等各自備妥之上
    開現金，被告庚○○即藉詞下樓交付各1瓶辣椒水噴霧劑予被
    告戊○○、甲○○，被告3人即一同上樓進入前揭會議室內，嗣
    於同日16時38分許，被告戊○○持預藏之辣椒水噴灑被害人丁○○，被告庚○○亦取出自備之辣椒水朝告訴人丙○○噴灑，被告
    甲○○則持辣椒水噴向被害人乙○○，告訴人及被害人等頓時感
    覺眼睛極度刺痛難以睜開且視線模糊及臉部、脖子、手臂等
    處皮膚灼熱疼痛、紅腫，告訴人丙○○、被害人乙○○均往會議
    室內側躲避，被害人丁○○強忍不適以雙手奮力將桌上裝有其
    146萬5400元現金之紙袋緊抱懷中，被告庚○○立即強取桌上
    告訴人丙○○所有現金134萬3700元及被害人乙○○所有現金43
    萬元，合計177萬3700元，均裝入被告庚○○自備之黑色手提
    袋內，及強取被害人丁○○所有置於桌上之iPhone SE行動電
    話1支(含網卡1張)及置於身旁之GIVENCHY黑色後背包1個，
    得手後，被告庚○○、戊○○、甲○○即迅速搭乘電梯下樓，共同
    搭乘證人倪長永所駕駛之前開租賃小客車逃離現場等情，業
    據被告庚○○、戊○○、甲○○於警詢、偵訊及本院審理時坦認在
    卷(偵18521卷一第22至24頁、第36至40頁、第44頁、第46頁
    、偵18521卷二第200至209頁、偵18278卷第579至581頁；偵
    18278卷第50至54頁、第58至59頁、第459至465頁、偵18278
    卷第559至565頁；偵18278卷第66至70頁、第78頁、第100頁
    、第449至455頁、偵18278卷第567至571頁；本院卷二第330
    頁），核與證人即告訴人丙○○、被害人乙○○、丁○○於警詢、
    偵查中及本院審理時證述情節大致相符（偵18278卷第143至
    145頁、第153至157頁、第497至503頁、本院卷二第202至21
    7頁；偵18278卷第213至215頁、第513至518頁、本院卷二第
    186至200頁；偵18278卷第219至221頁、第525至530頁、本
    院卷二第280至306頁），並經證人陳奐諺、莊騏緯、杜承哲
    、證人即上開會議室場主朱峻葦、證人即丁○○友人謝宏芃於
    警詢（偵18278卷第107至111頁、第129至131頁、第134至13
    5頁；偵18278卷第259至261頁；偵18278卷第243至245頁；
    偵18278卷第265至267頁；偵18278卷第275至276頁）及證人
    徐崑稜、倪長永於警詢、偵查中（偵18521卷一第341至343
    頁、偵18278卷第539至542頁；偵18278卷第227至229頁、第
    233至235頁、第549至552頁）證述在卷，復有上開「天綠共
    享空間」櫃枱前及會議室內監視器錄影畫面截圖（偵18278
    卷第81至89頁、第333至345頁）、如附表編號6至10所示之
    扣案物照片（偵18278卷第91至92頁）、被告甲○○、戊○○間
    之LINE對話紀錄翻拍照片（偵18278卷第101頁）、證人陳奐
    諺與暱稱「郭靜」(即被告庚○○)之微信對話紀錄翻拍照片（
    偵18278卷第119至128頁）、告訴人丙○○與暱稱「趙子龍」(
    即被告庚○○)間之TELEGRAM對話紀錄截圖（偵18278卷第165
    至211頁）、車牌號碼000-0000號營業小客車之車輛詳細資
    料報表（偵18278卷第231頁）、證人即司機倪長永行車路線
    地圖及被告3人監視器影像指認截圖（偵18278卷第237至241
    頁）、臺中市政府警察局第四分局搜索扣押筆錄、扣押物品
    目錄表、扣押物品收據【受搜索人：被告戊○○、甲○○】（偵
    18278卷第281至289頁、第309至315頁）、被告戊○○手機FAC
    ETIME之通話紀錄翻拍照片（偵18278卷第291至295頁）、附
    表編號3至4所示之扣案物照片（偵18278卷第297至299頁）
    、通聯調閱查詢單（偵18278卷第327至331頁）、案發大樓
    之監視器畫面截圖（偵18278卷第347至357頁）、「天綠共
    享空間」監視器錄影光碟1片(置於偵18278卷第607頁證物袋
    內）、臺中市政府警察局第四分局扣押筆錄、扣押物品目錄
    表、扣押物品收據【受搜索人：被告庚○○】（偵18521卷二
    第15至21頁、第23至29頁）、如附表編號1至2所示之扣案物
    照片（偵18521卷二第79至82頁）、路口監視器畫面截圖（
    偵18521卷二第223至235頁、第241至255頁、第261頁）、臺
    中市政府警察局110年7月7日中市警鑑字第1100049508號鑑
    定書（偵18521卷二第299至302頁）、臺中市政府警察局第
    四分局刑案現場勘查報告(含刑案現場照片)（偵18521卷二
    第303至326頁）、臺灣臺中地方檢察署扣押物品清單（偵18
    521卷二第375至377頁）、如附表所示之扣案物照片（偵185
    21卷二第387至393頁）、本院勘驗筆錄（本院卷一第319至3
    23頁）在卷可稽，另有如附表編號1、2、5、7、10所示之物
    扣案可證，此部分事實堪予認定。
　2.按刑法上所謂「兇器」，其種類並無限制，凡客觀上足以對
    人之生命、身體、安全構成威脅，具有危險性之兇器均屬之
    ，攜帶兇器強盜祇須行為時攜帶此種具有危險性之兇器為已
    足，並不以攜帶之初有行兇之意圖為必要（最高法院111年
    度台上字第273號判決意旨參照）。經查，被告3人犯案時各
    持辣椒水噴霧劑噴灑攻擊告訴人及被害人等，造成告訴人及
    被害人等眼睛極度刺痛難以睜開且視線模糊，及有臉部、脖
    子、手臂等處皮膚灼熱疼痛、紅腫等身體不適狀況，此據證
    人即告訴人丙○○、被害人乙○○、丁○○於偵訊時證述明確(偵1
    8278卷第500至501頁、第516至517頁、第528頁)。證人丙○○
    於本院審理時復結證稱：被告庚○○噴到我的頭部到手臂的範
    圍，過程有噴到眼睛跟脖子，除了紅腫之外，一直有刺痛感
    、灼熱感，跟燙傷很像，是一直持續不舒服，最一開始噴到
    是完全張不開眼睛等語(本院卷二第204至205頁)；證人乙○○
    於本院審理時結證稱：當時被噴辣椒水很痛苦，很像是有油
    性的東西跑到眼睛裡面，感覺霧霧的，被噴到的地方不管是
    眼睛還是任何皮膚、頭皮，都很像被燒燙到的感覺，而且是
    持續性的，當時我很痛苦，眼睛張不開，視線是完全模糊的
    ，我被噴到眼睛、手臂、肩膀、脖子，後面一直被噴眼睛等
    語（本院卷二第189至190頁、第192頁、第197頁）；證人丁○○於本院審理時結證稱：被噴辣椒水以後身體很不舒服，眼
    睛睜開會痛，視線模糊，流眼淚，臉上很燙很熱疼痛，很不
    舒服等語(本院卷二第283至285頁、第294至295頁、第302至
    303頁），足見辣椒水噴灑在人的眼睛、臉部及身體各處皮
    膚，立即產生灼熱刺痛及紅腫，依一般社會觀念與經驗，本
    案被告3人所分持之辣椒水噴霧器客觀上顯足以對人之身體
    、安全構成威脅，而具有危險性，自屬兇器無誤。被告甲○○
    之辯護人前開所辯本案之辣椒水應不屬於兇器云云，不足採
    憑。　
  3.又按搶奪與強盜雖同具不法得財之意思，然搶奪僅係乘人不
    備公然掠取，若施用強暴、脅迫或他法使被害人身體上或精
    神上處於不能抗拒之狀態，而取其財物或令其交付者，則為
    強盜。又強盜罪之強暴、脅迫，祇須抑壓被害人之抗拒，或
    使被害人身體上、精神上，處於不能抗拒之狀態為已足，其
    暴力縱未與被害人身體接觸，仍不能不謂有強暴、脅迫行為
    。又所謂「至使不能抗拒」，指其強制行為，就當時之具體
    事實予以客觀之判斷，足使被害人身體上或精神上達於不能
    或顯難抗拒之程度，不以被害人之主觀意思為準。所謂就當
    時之具體事實予以客觀之判斷，應以通常人之心理狀態為標
    準，綜合考量被害人（如年齡、性別、體能等）、行為人（
    如行為人體魄、人數、穿著與儀態、有無使用兇器、使用兇
    器種類等）以及行為情況（如犯行之時間、場所等）等各種
    具體事實之情況，倘行為人所施之強制行為依一般人在同一
    情況下，其意思自由因此受到壓抑，即應論以強盜罪。至於
    被害人實際上有無抗拒行為，與本罪成立不生影響（最高法
    院107年度台上字第586號、105年度台上字第2714號判決意
    旨參照）。查案發時被告3人於上開會議室內分持辣椒水噴
    霧劑，對告訴人及被害人等施以噴灑辣椒水之強暴手段，使
    告訴人及被害人等眼睛及皮膚刺痛、視線模糊，衡諸一般人
    如同樣身處此等情境，實已無從抗拒，僅能任憑被告等推由
    被告庚○○出手強取現金、背包等財物，復參以被告戊○○於警
    詢供稱：我有看到是被告庚○○徒手拿取桌上現金，因為我們
    有噴辣椒水關係，對方3人並沒有以肢體或持其他物品反抗
    ，只有站起來閃避而已，對方有人要我們不要再噴了等語（
    偵18278卷第53頁）；被告甲○○亦於警詢供承：我知道辣椒
    水是要朝被害人噴灑使用，因為噴灑之後會失去反抗能力等
    語（偵18278卷第69頁），是被告3人前揭噴辣椒水之強暴手
    段，確足以壓制告訴人及被害人等之意思自由，達到客觀上
    至使不能抗拒之程度無疑。被告3人及其等辯護人前開所辯
    被告等所為僅構成搶奪云云，均無從採憑。
　4.被告庚○○雖辯稱：其取走被害人丁○○前開黑色後背包及行動
    電話時，該後背包裡並無被害人丁○○所稱有10萬或11萬元之
    現金云云（見偵18521卷一第22頁、偵18278卷第580頁、本
    院卷第172頁）。惟查，證人丁○○於偵訊及本院審理時結證
    稱：我遭搶的後背包裡面有放大約10萬元的現金，至少有10
    萬元在裡面等語（偵18278卷第528頁；本院卷二第301頁、
    第306頁），核與共犯甲○○於警詢供稱：在離開時，我與庚○○、戊○○一起搭上UBER車輛，庚○○在車上時，有拿一捆鈔票
    給戊○○，庚○○向戊○○稱他先把另一袋拿走，等之後再分配；
    當我們3人還同車時，庚○○便從搶得之背包中取出1捆10萬元
    ，交給戊○○且稱這筆錢先拿去等語(偵18278卷第70頁、第78
    頁）相符，且被害人丁○○與被告等素不相識，案發當日即行
    報案，要無誇大損失之必要，從而，本院認證人丁○○指證伊
    遭取走之後背包內裝有現金至少10萬元等語，應為真實，並
    依最有利被告等之原則，認定為10萬元。
(三)綜上所述，被告等前揭所辯及其等辯護人所為之辯護，均無
    足採。本案事證明確，被告3人上開加重強盜犯行洵堪認定
    ，應均予依法論科。
三、論罪科刑：
(一)被告庚○○、戊○○、甲○○在上開天綠共享空間會議室內實施強
    盜犯行，人數已達三人以上，屬結夥三人以上為之，並無疑
    義。被告3人所持用以噴灑攻擊告訴人及被害人等之辣椒水
    噴霧劑，致告訴人及被害人等眼睛、臉部及身體皮膚灼熱刺
    痛及紅腫，業如前述，客觀上足以對人之身體、安全構成威
    脅，屬具有危險性之兇器，且就案發當時之具體事實予以客
    觀判斷，應足認被告3人上述行為已可壓制告訴人及被害人
    等之意思自由，至不能抗拒之程度。核被告庚○○、戊○○、甲○○所為，均係犯刑法第330條第1項、第321條第1項第3款、
    第4款之結夥三人以上攜帶兇器強盜罪。
(二)被告3人間就上開加重強盜犯行，有犯意聯絡及行為分擔，
    均為共同正犯。
(三)被告3人係以一加重強盜行為，同時強盜告訴人及被害人等
    共3人之財物，為想像競合犯，均應依刑法第55條前段規定
    ，從一重處斷。
(四)查被告戊○○曾於109年間，因施用第二級毒品案件，經本院
    判處有期徒刑5月確定，於109年4月16日易科罰金執行完畢
    ；被告甲○○曾於105年間，因施用第二級毒品案件，經本院
    判處有期徒刑5月確定，於106年1月12日易科罰金執行完畢
    ，有被告戊○○、甲○○之臺灣高等法院被告前案紀錄表在卷可
    憑，是被告戊○○、甲○○均於受有期徒刑執行完畢後，5年內
    故意再犯本案有期徒刑以上之罪，均為累犯，並審酌被告戊○○、甲○○於前案犯罪經執行完畢後，理應產生警惕作用，不
    再觸犯有期徒刑以上之罪，詎竟共同為本案犯行，堪認被告
    戊○○、甲○○對於刑罰之反應力稍嫌薄弱，並無因累犯加重本
    刑致生其所受刑罰超過其所應負擔罪責之情形，參酌司法院
    大法官釋字第775號解釋意旨，仍均應依刑法第47條第1項之
    規定各加重其刑。
(五)爰審酌被告3人正值青壯，不思以正當途徑獲取財物，竟萌
    生歹意，由被告庚○○先佯為虛擬貨幣賣家誘騙告訴人及被害
    人等攜帶大額現金現身面交，被告3人並分持辣椒水噴霧劑
    噴灑告訴人及被害人等，共同強盜告訴人及被害人等前開財
    物，致告訴人及被害人等身心受創及無端蒙受財產損失，復
    考量被告庚○○為策劃本案犯罪之主謀者，且其前已因強盜案
    件，經本院以109年度訴字第1662號判決判處有期徒刑6年10
    月在案，有被告庚○○之臺灣高等法院被告前案紀錄表在卷可
    參，竟仍從事同類犯罪而食髓知味，夥同被告戊○○、甲○○配
    合犯案，惡性非輕，兼衡被告3人各自於本案之參與程度，
    被告3人均坦認本案之客觀事實，惟否認構成強盜罪，且迄
    今尚未與告訴人及被害人等達成和解並賠償損失之犯後態度
    ，及其等犯罪之動機、目的、手段、所生危害及其等自述之
    學歷、家庭生活及經濟狀況（本院卷二第330至331頁）等一
    切情狀，分別量處如主文所示之刑，以資懲儆。
四、沒收部分：
(一)扣案如附表編號1所示之辣椒水噴霧劑係被告庚○○所有犯案
    時所使用，扣案如附表編號2所示之行動電話係被告庚○○所
    有供本案犯罪聯絡共犯所用；扣案如附表編號5、7所示之行
    動電話，分別係被告戊○○、甲○○所有供本案犯罪聯絡共犯所
    用，此據被告等陳明在卷（見本院卷二第322至323頁），均
    為其等所有供本案加重強盜犯罪所用之物，應依刑法第38條
    第2項前段規定，於其等所犯罪刑項下分別宣告沒收之。至
    被告戊○○、甲○○各自所持以犯案之辣椒水2瓶，乃日常容易
    取得之用品，價值不高，既均未扣案，復非屬違禁物，衡酌
    該等物品之沒收，實欠缺刑法上之重要性，爰不予宣告沒收
    、追徵。
(二)按犯罪所得，屬於犯罪行為人者，沒收之。前二項之沒收，
    於全部或一部不能沒收或不宜執行沒收時，追徵其價額。刑
    法第38條之1第1項前段、第3項定有明文。又按宣告刑法第3
    8條、第38條之1規定之沒收或追徵，有過苛之虞、欠缺刑法
    上之重要性、犯罪所得價值低微，或為維持受宣告人生活條
    件之必要者，得不宣告或酌減之，為刑法第38條之2第2項所
    明定。另按共同正犯犯罪所得之沒收、追徵，應就各人所分
    得之數為之。所謂各人「所分得」之數，係指各人「對犯罪
    所得有事實上之處分權限」而言。因此，若共同正犯各成員
    內部間，對於犯罪所得分配明確時，應依各人實際所得予以
    宣告沒收（最高法院108年台上字第1037號判決意旨參照）
    。查被告3人共同強盜告訴人丙○○所有現金134萬3700元、被
    害人乙○○所有現金43萬元及被害人丁○○所有iPhone SE行動
    電話1支(含網卡1張)、GIVENCHY黑色後背包1個及其內現金1
    0萬元等財物，被告戊○○、甲○○事後實際分得各4萬元，其餘
    均由被告庚○○取得等情，業據被告戊○○、甲○○於警詢、偵訊
    及本院審理時供明在卷（偵18278卷第54頁、第59頁、第70
    頁、第78頁、第453頁、第463頁、第563頁、第569頁、聲羈
    314卷第19頁、第35頁、本院卷二第330頁），是以①被告庚○○之犯罪所得應為現金179萬3700元(計算式：134萬3700元＋4
    3萬元＋10萬元－8萬元＝179萬3700元)及iPhoneSE行動電話1支
    （含網卡1張）及GIVENCHY黑色後背包1個，均未扣案，應依
    刑法第38條之1第1項前段、第3項規定諭知沒收，於全部或
    一部不能沒收或不宜執行沒收時，追徵其價額；②被告戊○○
    之犯罪所得為現金4萬元，均未扣案，應依刑法第38條之1第
    1項前段、第3項規定諭知沒收，於全部或一部不能沒收或不
    宜執行沒收時，追徵其價額；③被告甲○○之犯罪所得為現金4
    萬元，其中3萬元現金業經查扣在案(如附表編號10所示)，
    應依刑法第38條之1第1項前段規定諭知沒收；其餘1萬元則
    未扣案，仍應依刑法第38條之1第1項前段、第3項規定諭知
    沒收，於全部或一部不能沒收或不宜執行沒收時，追徵其價
    額。
(三)至扣案如附表編號3、4、6、8、9所示之物，均與本案犯罪
    無關或無直接關連，爰不予宣告沒收，公訴意旨聲請併予宣
    告沒收，容有未洽，附此敘明。 
據上論斷，應依刑事訴訟法第299條第1項前段，刑法第28條、第
330條第1項、第321條第1項第3款、第4款、第55條前段、第47條
第1項、第38條第2項前段、第38條之1第1項前段、第3項，判決
如主文。
本案經檢察官謝怡如提起公訴，檢察官己○○到庭執行職務。
中    華    民    國   111    年    4     月    21    日
　　        刑事第七庭    審判長法  官  尚安雅
  　                            法  官  王怡蓁
　 　                           法  官  丁智慧
以上正本證明與原本無異。
如不服本判決應於收受判決後20日內向本院提出上訴書狀，並應
敘述具體理由；其未敘述上訴理由者，應於上訴期間屆滿後20日
內向本院補提理由書（均須按他造當事人之人數附繕本）「切勿
逕送上級法院」。
告訴人或被害人如不服判決，應備理由具狀向檢察官請求上訴，
上訴期間之計算，以檢察官收受判決正本之日起算。
　　                            書記官  資念婷
中    華    民    國   111    年    4     月    22    日
附錄本案論罪科刑法條：
刑法第330條第1項
犯強盜罪而有第321條第1項各款情形之一者，處7年以上有期徒
刑。
刑法第321條第1項
犯前條第一項、第二項之罪而有下列情形之一者，處6月以上5年
以下有期徒刑，得併科50萬元以下罰金：
一、侵入住宅或有人居住之建築物、船艦或隱匿其內而犯之。
二、毀越門窗、牆垣或其他安全設備而犯之。
三、攜帶兇器而犯之。
四、結夥三人以上而犯之。
五、乘火災、水災或其他災害之際而犯之。
六、在車站、港埠、航空站或其他供水、陸、空公眾運輸之舟、
    車、航空機內而犯之。

附表
編號 扣案物品名稱與數量           備註 1 辣椒水噴霧劑1瓶 被告庚○○所有供本案犯罪所用之物 2 iPhone6S行動電話1支(含網卡1張) 被告庚○○所有供本案犯罪聯絡共犯所用之物   3  黑色短袖上衣1件 (印有TOMMY廠牌標示)    被告戊○○作案時穿著之衣物，與本案犯罪無直接關連   4 黑色短褲1件 被告戊○○作案時穿著之衣物，與本案犯罪無直接關連   5 iPhone7Plus行動電話1支(含SIM卡1張) 被告戊○○所有供本案犯罪聯絡共犯所用之物                6 球鞋1雙 被告甲○○作案時穿著之球鞋，與本案犯罪無直接關連        7 金色三星行動電話1支 (含SIM卡1張) 被告甲○○所有供本案犯罪聯絡共犯所用之物                8 寶藍色三星行動電話1支(含SIM卡1張) 被告甲○○所有與本案犯罪無關之物 9 紅色HTC行動電話1支 被告甲○○所有與本案犯罪無關之物 10 現金新臺幣3萬元 被告甲○○花用所餘之犯罪所得